臺灣臺中地方法院刑事判決　　　　　　　　　　　　　九十年度易字第三五五七號
　　公　訴　人　台灣台中地方法院檢察署檢察官
　　被　　　告　甲○○
　　指定辯護人　本院公設辯護人　丙○○
右列被告因偽造貨幣案件，經檢察官提起公訴（九十年度偵字第一四一四六號），本
院判決如左：
    主  文
甲○○無罪。
    理  由
一、公訴意旨略以：被告甲○○於民國九十年七月十九日，夥同案外人丁○○（由檢
    察官另行分案偵辦），向案外人林麗蘭承租位於台中市○○區○○路八五○號房
    屋為住處後，甲○○竟意圖供行使之用，在不詳處所，向不詳之人收受偽造之新
    台幣（下同）一千元紙鈔七張及五百元紙鈔一張，並將該八張偽鈔藏放於上址承
    租處其所居住之房間內。嗣於同年八月六日二十二時三十分許，經警在上址當場
    查獲，並扣得偽造之一千元紙鈔七張及五百元紙鈔一張，因認被告涉犯刑法第一
    百九十六條第二項之收集偽造通用紙幣罪嫌云云。
二、按犯罪事實應依證據認定之，無證據不得推定其犯罪事實；不能證明被告犯罪或
    其行為不罰者，應諭知無罪之判決，刑事訴訟法第一百五十四條、第三百零一條
    第一項分別定有明文。又事實之認定，應憑證據，如未能發現相當證據，或證據
    不足以證明，自不能以推測或擬制之方法，以為裁判基礎；另認定犯罪事實應依
    證據，為刑事訴訟法所明定，故被告否認犯罪事實所持之辯解，縱屬不能成立，
    仍非有積極證據足以證明其犯罪行為，不能遽為有罪之認定，最高法院四十年度
    台上字第八十六號及三十年度上字第一八三一號著有判例可資參照。本件公訴人
    認被告甲○○犯有上開罪嫌無非係以扣案之偽造一千元紙鈔七張及五百元紙鈔一
    張係在被告租住之房間內查獲為其論據。訊據被告甲○○固坦承扣案之偽造紙鈔
    八紙均係為警在其租住之房間內查獲之事實，惟堅否認有右揭犯行，並辯稱：扣
    案之偽造紙鈔八紙均非伊所有。查獲扣案偽鈔之上開房間係由伊與丁○○共同居
    住，在警察查獲前開偽鈔之前幾日，丁○○均有回該房間與伊同住。另約在為警
    查獲前一星期左右，伊曾看見丁○○將該八張偽鈔藏在床舖之草蓆下面，故該八
    張偽鈔應是丁○○所有云云。經查：（一）扣案之一千元紙鈔七張及五百元紙鈔
    一張，經送中央印製廠鑑定結果均屬偽造之紙鈔，有中央銀行發行局九十年八月
    三十日（九○）台央發字第○三○○四六二二○號函在卷可稽。又扣案之八紙偽
    鈔均係在被告租住之房間內為警查扣，已為被告所是認，核與證人陳錫准於警訊
    中、乙○○於警偵訊中證述情節相符，均堪認定。再警察查扣前述偽鈔之房間，
    係由被告所居住，在為警查獲前四日，乙○○始經被告同意與被告共同居住於該
    房間內，且自乙○○搬入該房間內迄至為警查獲時止，丁○○雖曾在上開房屋內
    進出，惟並未居住在該屋內；及丁○○如有至該房屋，也只睡在另一房間，不會
    睡在被告房間等情，已經證人乙○○於偵查中結證屬實，參以乙○○既係經被告
    同意而與被告同居於一房間內，足見渠二人交情匪淺，乙○○當無捏詞為不利於
    被告之陳述之理，乙○○上開證詞應堪採信，被告辯稱：在其為警查獲之前幾日
    ，丁○○均有回該房間與伊同住云云，核與乙○○所證情節不符，顯非可採。至
    乙○○嗣於審理中雖改稱：伊至上址居住時，被告與丁○○均已住在該處，待伊
    搬至上址與被告共住一房間後，丁○○即搬出來住在另一間房間云云，惟其此部
    分證詞既核與其於偵查中所證：「（你住進去時，還有誰住在那裏？）我住進去
    時，甲○○住在那裏，陳錫准還沒有住進去，另外一位承租人丁○○也有在那邊
    進進出出，但沒有定居在那裏，只有甲○○定居在那裏。」等語不符，復與被告
    上述辯詞有違，顯係事後迴護被告之詞，尚難採為有利於被告之認定。另丁○○
    既到庭否認曾與被告共同居住在系爭房間內及扣案偽鈔為其所有等節，參以扣案
    之八紙偽鈔苟為丁○○所有，並因丁○○與被告共住上述房間而藏放在該房間內
    ，則丁○○於搬離該房間時，應會帶走該八紙偽鈔，端無將該八紙偽鈔留在已為
    被告與乙○○同住之房間內之理，被告辯稱該八紙偽鈔非其所有云云，要係事後
    卸責之詞，尚難採信。綜上所述，扣案之偽鈔八紙確為被告所有，堪可認定。（
    二）惟按，刑法第一百九十六條第一項所謂收集，係指收買、受贈、互換等一切
    行為，在收取以前即有行使之犯罪意思者而言（最高法院五十六年度台上字第六
    三八號判決意旨參照）。本案被告雖有將其所有扣案之八紙偽鈔藏置於上揭房間
    內之事實，然查，偽鈔與真鈔比對鑑定後，固可知為偽鈔，惟此純為事後之辨別
，並非收受前人人均有比對鑑別之習慣，且偽鈔亦非人人一經接手觸摸即可辨別
    ，被告持有偽鈔八張，亦非巨額，自難僅憑被告執有扣案偽鈔之事實，率以推測
    被告係明知偽鈔而收集。此外，復查無其他任何積極事證可資認定被告在收取扣
    案之八紙偽鈔以前即有行使之犯罪意思，揆諸首開說明，被告之辯解雖有不成立
    之處，然其犯罪既屬不能證明，即應為其無罪之判決。
三、按刑事訴訟之審判，採彈劾主義，亦即不告不理原則，案件須經起訴，繫屬於法
    院，法院始有審判之義務，而審判之事實範圍，應以起訴之事實為範圍，如事實
    已經起訴而未予裁判或未經起訴而予裁判，即屬違背上開原則，此觀刑事訴訟法
    第二百六十八條及第三百七十九條第十二款規定自明（最高法院八十六年度台上
    字第三七六四號判決意旨參照）。本件公訴人雖於起訴書記載「核被告所為，係
    犯刑法第一百九十六條第二項之收集偽造通用紙幣罪嫌」云云，惟其起訴書犯罪
    事實欄既僅記載「．．，甲○○竟意圖供行使之用，在不詳處所，向不詳之人收
    受偽造之新台幣（下同）一千元紙鈔七張、五百元一張，．．。」等語，而無何
    關於「被告收受後方知為偽造、變造之通用紙幣而仍行使，或意圖供行使之用而
    交付於人」之事實之記載，本院自無審究被告是否有犯刑法第一百九十六條第二
    項罪嫌之餘地，附此敘明。
據上論斷，應依刑事訴訟法第三百零一條第一項，判決如主文。
中      華      民      國    九十一    年      三      月     十四     日
                                      台灣台中地方法院刑事第三庭
                                              法  官  江奇峰
右正本與原本無異
如不服本判決，應於判決送達後十日內向本院提出上訴狀，上訴於台灣高等法院台中
分院( 須附繕本 )。
                                              書記官
中      華      民      國    九十一    年      三      月     十四     日
